【裁判字號】    99,重訴,111
【裁判日期】    990429
【裁判案由】    損害賠償
【裁判全文】
臺灣臺中地方法院民事判決  99年度重訴字第111號
原      告  穎賜實業有限公司
法定代理人  乙○○
訴訟代理人  劉惠利律師
被      告  甲○○
訴訟代理人  丙○○律師
當事人間請求損害賠償事件，本院於99年4月15日言詞辯論終結
，判決如下：
    主    文
原告之訴及假執行之聲請均駁回。
訴訟費用新台幣捌萬零貳佰元由原告負擔。
    事實及理由
一、原告起訴主張：
  (一)原告與被告並無契約關係存在，被告係訴外人陳新進約定就
    原告承攬遠揚營造工程股份有限公司「台中中龍一號高爐工
    場爐區及儲料區工程」之「鋼筋綁紮」工程，提供管理工人
    技術及現場監督之人，被告明知未出資分文，與訴外人陳新
    進言明，待工地完工後，遠揚營造工程股份有限公司退保留
    款給原告後，始得向訴外人陳新進請求新台幣（下同）460
    萬元，但是上開工程若虧損，應另與訴外人陳新進另議。又
    被告知悉原告營運多年係向銀行貸款資金週轉，實非以現金
    經營，且以目前台灣中小企業經營之型態，本係必須向銀行
    貸款，始有充裕資金週轉，而原告向來信用良好，往來之彰
    化銀行大肚分行亦一直擴張原告之信用。然因被告杜撰訴外
    人陳新進以侵占罪為由，先於臺中地方法院檢察署對訴外人
    陳新進提出刑事侵占罪之告訴後，經第一次開偵查庭後，檢
    察官未再偵辦動作，竟於農曆年節前，遽向法院聲請假扣押
    ，對原告之銀行存款（彰化銀行大肚分行），及原告承攬遠
    揚營造工程股份有限公司之可請領工程款，聲請假扣押執行
    ，致使原告與銀行往來之債信喪失，銀行將所有往來之信用
    貸款契約解除，不能續貸。原告信用有瑕疵，亦不能再申請
    任何貸款，明顯致使原告資金週轉困難，受有銀根被抽之立
    即損害，且損害額遠超過被告所提供之擔保金及假扣押執行
    債權金額。尤以「信用」為企業向銀行借款之命脈，被告以
    「假扣押」破壞原告之信用，手段至鉅，應為藉此使原告資
    金週轉困難，達被告所圖之目的，惟至今被告仍末對原告提
    起本案訴訟，顯證被告係以「刑事」逼訴外人陳新進，以「
    假扣押」迫使原告受有資金無銀行可貸款之窘狀，甚屬以背
    於善良風俗之方法，加損害於原告及訴外人陳新進至明。
  (二)查「人民之財產權應受保護，債權人若無足以信其對債務人
    確有權利存在之正當理由，就查封債務人財產致生之損害，
    即應依侵權行為負賠償損害；其無正當理由而誤認有權利存
    在者，自不能解免此項責任。」，最高法院86年台上字第26
    95號民事判決可資參照。本件被告以上開方法損害原告之權
    益，原告所受之損害粗估有：(1)彰化銀行已終止借貸資金金
    額500萬元。(2)對遠揚營造工程股份有限公司之工程保留款
    約687萬元，合計至少已達1,187萬元之資金，原告無法使用
    週轉，影響原告營業資金運轉甚鉅，被告明知對原告並無權
    利，且尚未提起民事訴訟，即逕對原告銀行存款及對遠揚營
    造工程股份有限公司工程保留款辦理假扣押執行，原告爰依
    民法第184條第1項、第195條第1項之規定，提起本訴並先請
    求800萬元之損害賠償金額，另保留日後追加損害賠償之金
    額。
  (三)對被告抗辯之陳述：
  (1)被告就原告財產向法院聲請前揭假扣押或假扣押執行之行為
    ，顯係侵害原告之信用：
    兩造間並無契約關係，被告明知其代工綁鋼筋、組立之工
      人及現場管理，均係被告找陳新進洽談，不論陳新進與被
      告所談內容如何，原告既當場末簽署或同意，被告向法院
      聲請假扣押原告於銀行之存款及其他工程款，係明知此舉
      必使銀行抽銀根之作為，致原告資金週轉停頓與困難，欲
      斷原告業務運轉之生機，已昭然若揭。
    被告另訴請給付工程款利潤之訴訟（案號：99年度訴字第
      73 3號，係原告因被假扣押請求法院命被告限期起訴之案
      件），被告對原告之主張，顯無理由，是以被告對原告聲
      請假扣押應自始無法律上原因，僅被告提供擔保，以代替
      法律上之釋明可為假扣押之原因。
    又被告所提出被證一（鈞院98年度訴字第2434號民事判決
      、99年度簡上字第21號民事判決），均是因債務人與債權
      人有車禍發生而生損害賠償糾紛，於債權人尚未得求償前
      ，予以保全程序。惟本件被告與原告並無契約關係，且被
      告明知與伊談洽為訴外人陳新進，被告對訴外人陳新進提
      出刑事告訴及民事給付工程款利潤之訴訟（案號：99年度
      訴字第733號），並無必要連同原告之財產連帶聲請假扣
      押。
    再者，被告已對陳新進不動產查封，以被告所主張假扣押
      聲請之債權額為460萬元，單陳新進之名下財產應已足夠
      ，被告再一併聲請連帶對原告之財產假扣押，已屬過度假
      扣押執行，顯欲令原告信用嚴重瑕疵，致無法向金融機構
      貸款及被抽銀根之嚴重週轉困難，已無法用任何形式彌補
      。
  (四)聲明：(1)被告應給付原告800萬元及自起訴狀繕本送達翌日
    起至清償日止，以年息5%計算之利息，(2)原告願供擔保，請
    准宣告假執行。
二、被告則以：
  (一)就原告承攬遠揚營造工程股份有限公司「台中中龍一號高爐
    工場爐區及儲料區工程」之「鋼筋綁紮」工程，被告確有出
    資75萬元。而上開工程，被告主張訴外人陳新進為原告公司
    實際之負責人，陳新進涉犯侵占被告之合夥利益，是依公司
    法第23條、民法第188條第1項規定，公司要負連帶賠償責任
    。
  (二)被告對原告向法院聲請假扣押、假執行之行為，均為依法令
    而為之行為，並無任何故意過失可言：
  (1)由原告起訴狀所指述之事實，均無法證明被告之行為符合侵
    權行為之要件，此部分過程，懇請鈞院調閱台中地方法院99
    年度司裁全字第377號、99年執全洋字第248號假扣押卷證資
    料即明。
  (2)又原告應舉證證明被告就上述依法令而為之保全行為究竟有
    何故意、過失可言，並說明其所請求之800萬元，有關彰化
    銀行之部分占多少、遠揚工程款之部分占多少，且應舉證其
    損失何在？又與被告行為具有因果關係之證據何在？此有台
    中地院98年度訴字第2434號、99年度簡上字第21號二則相關
    民事判決可參。
  (三)聲明：原告之訴駁回。
三、兩造經法官試行整理並簡化爭點，結果如下：
  (一)兩造不爭執之事項
  (1)被告曾以「訴外人陳新進為原告公司實際負責人，陳新進與
    原告就系爭工程中有合夥關係，惟系爭工程已完工陳新進涉
    及侵占系爭工程款項影響被告合夥獲利請求」等語，向本院
    聲請就原告的財產於460萬元範圍內准予假扣押，經本院99
    年度司裁全字第377號命供擔保准予假扣押，並以99年度司
    執全字第248號對原告為假扣押執行在案。
  (二)兩造爭執之事項
  (1)被告就原告財產向本院聲請前揭假扣押或假扣押執行之行為
    ，是否符合民法第184條第1項前段、第195條第1項侵害原告
    的信用之規定？
  (2)若原告得請求損害賠償金額為何？
四、本院得心證之理由：
  (一)原告主張：被告曾向本院聲請就原告的財產於460萬元範圍
    內准予假扣押，經本院99年度司裁全字第377號命供擔保准
    予假扣押，並以99年度司執全字第248號對原告為假扣押執
    行等情，業為兩造所不爭，應堪採信。
  (二)按債權人就金錢請求或得易為金錢請求之請求，欲保全強制
    執行者，得聲請假扣押民事訴訟法第522條第1項定有明文。
    次按請求及假扣押之原因，應釋明之；前項釋明如有不足，
    而債權人陳明願供擔保或法院認為適當者，法院得定相當之
    擔保，命供擔保後為假扣押。請求及假扣押之原因雖經釋明
    ，法院亦得命債權人供擔保後為假扣押，民事訴訟法第526
    條第1項至第3項定有明文。末按，假扣押裁定因自始不當而
    撤銷，或因第 529 條第 4 項及第 50 條第 3 項之規定而
    撤銷者，債權人應賠償債務人因假扣押或供擔保所受之損害
    ，民事訴訟法第531條第1項亦定有名文。經查：
  (1)本件被告假扣押之聲請意旨略為：「訴外人陳新進為原告公
    司實際負責人，陳新進與原告就系爭工程中有合夥關係，惟
    系爭工程已完工陳新進涉及侵占系爭工程款項影響被告合夥
    獲利請求」等情，業為兩造所不爭，並經本院調取前揭民事
    卷宗核閱屬實。另原告之法定代理人乙○○為訴外人陳金進
    之配偶，亦為原告於本院審理時所自承，且原告起訴狀中陳
    述：「被告係訴外人陳新進約定就原告承攬遠揚營造工程股
    份有限公司「台中中龍一號高爐工場爐區及儲料區工程」之
    「鋼筋綁紮」工程，提供管理工人技術及現場監督之人，被
    告明知未出資分文，與訴外人陳新進言明，待工地完工後，
    遠揚營造工程股份有限公司退保留款給原告後，始得向訴外
    人陳新進請求新台幣（下同）460萬元，但是上開工程若虧
    損，應另與訴外人陳新進另議。」等語，顯見原告就被告有
    實際從事系爭工程，且被告與訴外人陳新進間就系爭工程有
    盈虧分擔之約定一節，亦知悉甚明。
  (2)本院審酌被告前揭假扣押聲請意旨，再參酌原告之法定代理
    人乙○○為訴外人陳新進之配偶，且原告亦知悉被告有實際
    從事系爭工程及被告與訴外人陳新進間就系爭工程有盈虧分
    擔之約定等情，認被告主張訴外人陳新進為原告公司之實際
    負責人，其與訴外人陳新進間就系爭工程間有合夥關係等情
    ，即非完全子虛，故被告據此向本院聲請前揭假扣押裁定暨
    執行，並經本院裁定命供擔保後准予之，乃屬依民事訴訟法
    前揭規定行使債權之保全行為，即無故意以違背善良風俗之
    方法加損害於原告之侵權行為，原告依民法第184條第1項後
    段請求被告損害賠償，即無理由。
  (3)至於原告因被告前揭假扣押執行若確實受有損害，乃屬日後
    是否得依前揭民事訴訟法第531條第1項規定請求損害賠償之
    問題，附此敘明。
  (三)綜上所述，原告依民法第184條第1項後段請求被告給付800
    萬元及法定遲延利息，為無理由，應予駁回。又原告之訴既
    無理由，其假執行之聲請亦失所附麗，自應併予駁回。
  (四)本件事證已臻明確，兩造其餘攻擊防禦方法及舉證，核與判
    決結果無影響，爰不逐一論述，另原告於言詞辯論期日後具
    狀聲請本院再開言詞辯論，本院認亦無必要，均併予敘明。
五、結論：原告之訴為無理由，依民事訴訟法第78條，判決如主
    文。
中    華    民    國    99    年    4     月    29    日
                  民事第一庭    法  官  陳毓秀
正本係照原本作成。
如對本判決上訴，須於判決送達後20日內向本院提出上訴狀。
中    華    民    國    99    年    4     月    29    日
                                書記官  陳玲誼

司法院資訊處製作；財團法人民間司法改革基金會備份。
